【裁判字號】    96,訴,1099
【裁判日期】    970619
【裁判案由】    返還土地等
【裁判全文】
臺灣彰化地方法院民事判決  96年度訴字第1099號
原      告  有限責任彰化第一信用合作社
法定代理人  甲○○
訴訟代理人  丙○○
            謝萬生律師
被      告  乙○○
上列當事人間請求返還土地等事件，本院於民國97年6月5日言
詞辯論終結，茲判決如下：
    主  文
被告應將坐落彰化縣埔心鄉○○○段第41地號土地上如附圖所示
編號B部分面積26.12平方公尺之石棉瓦鐵皮屋建物拆除，並將該
部分土地交還原告。
被告應給付原告新台幣參萬貳仟陸佰肆拾元，及自民國九十六年
十二月十九日起至清償日止，按年息百分之五計算之利息，暨自
民國九十七年四月一日起至交還前項土地之日止，按月給付原告
新台幣陸佰肆拾肆元。
原告其餘之訴駁回。
本判決原告勝訴部分，得假執行。
訴訟費用由被告負擔百分之十六，餘由原告負擔。
原告其餘假執行之聲請駁回。
    事實及理由
一、原告起訴主張：
    坐落彰化縣埔心鄉○○○段第41地號土地（下稱系爭土地）
    為原告所有。詎被告未經原告同意占用系爭土地，並於其上
    搭建鐵皮屋，自屬無權占有。被告占有系爭土地，可獲得相
    當於租金之利益，以系爭土地面積165.42平方公尺，申報地
    價每平方公尺2,960元計算，系爭土地價值新台幣（下同）4
    89,643元，再按年息10%計算不當得利，每月為4,080元。為
    此請求被告給付自起訴日回溯前5年之損害金244,820元，並
    自民國96年12月10日起至返還系爭土地之日止，按月給付4,
    080元。爰依民法第767條及第179條之法律關係提起本訴，
    並聲明：(一)被告應將坐落系爭土地上如附圖所示編號B部分
    面積26.12平方公尺之石棉瓦鐵皮屋、編號D、I部分面積82.
    63平方公尺之水泥地面、編號E部分面積0.47平方公尺之鐵
    皮屋、編號F部分面積14.6平方公尺之磚造廁所、編號G部分
    面積1.97平方公尺之鐵皮棚、編號H部分之竹籬笆、編號J部
    分面積3.83平方公尺之鐵皮屋、編號K部分之鐵皮圍籬清除
    ，並將土地返還原告。(二)被告應給付原告244,820元，及自
    起訴狀繕本送達翌日起至清償日止，按年息5%計算之利息，
    並自96年12月10日起至返還前項土地之日止，按月給付原告
    4,080元。(三)訴訟費用由被告負擔。(四)願供擔保請准宣告假
    執行。
二、被告則以：
    除編號B部分之鐵皮屋為被告所有外，系爭土地上其餘之地
    上物均非被告所搭建。被告自96年8月起開始占用系爭土地
    ，惟於93年3月後已經遷出，僅使用8個月。又原告所請求每
    月4,080元相當於租金之不當得利，金額過高等語資為抗辯
    ，並聲明：原告之訴及假執行之聲請均駁回，訴訟費用由原
    告負擔。
三、原告上揭主張之事實，雖據其提出系爭土地登記謄本為證，
    並經本院會同員林地政事務所測量員測量屬實，製有勘驗筆
    錄在卷可稽。惟被告除就附圖所示編號B部分建物為其所有
    之事實不爭執外，否認其餘地上物為其所有。則原告請求被
    告拆除B部分建物以外之其餘地上物，應舉證證明被告對該
    其餘地上物有處分權，然原告並未能舉證證明之，是其該部
    分返還土地之請求，尚屬無據。
四、原告主張被告占用系爭土地逾5年以上，惟被告僅承認占用
    系爭土地8個月，原告復未舉證證明被告占用系爭土地逾8個
    月，其上開主張亦無從遽採。
五、原告主張被告占有系爭土地所得之利益，以相當於法定最高
    限額租金之土地申報總價年息10%計算。經查，系爭土地面
    臨交通要道彰鹿路，被告占有作為經營汽車精品百貨商行之
    商業使用，業經本院履勘現場查明，原告主張以土地法規定
    城市地方土地最高限額租金之數額，作為被告所受利益，尚
    屬可採。經查，系爭土地申報地價自93年起為2,960元，有
    地價謄本在卷可稽。又被告無權占有系爭土地全部之期間為
    8 個月，於97年4月1日之後，則僅占有如附圖所示編號B部
    分面積26.12平方公尺。基此計算，原告所得請求被告返還
    之不當得利金額為32,640元（計算方法：4080×8），及自
    97年4月1日起至交還如附圖所示編號B部分面積26.12平方公
    尺土地之日止，按月給付644元（計算方法：26.12×2960×
    0.1÷12,元以下四拾五入）。
六、綜上所述，原告依民法第767條、第179條之規定，請求被告
    將坐落系爭土地上如附圖所示編號B部分面積26.12平方公尺
    之石棉瓦鐵皮屋建物拆除，並將該部分土地交還，暨給付32
    ,640 元及自起訴狀繕本送達翌日即96年12月19日起至清償
    日止，按年息5%計算之法定遲延利息，並自97年4月1日起至
    交還前開土地之日止，按月給付644元，為有理由，應予准
    許，至逾此範圍所為之請求，則無理由，應予駁回。
七、原告陳明願供擔保，聲請宣告假執行，其勝訴部分，經核尚
    未逾50萬元，應依民事訴訟法第389條第1項第5款依職權宣
    告之。至原告敗訴部分，其假執行之聲請，即失所附麗，應
    併予駁回。
八、本件事證已臻明確，兩造其餘主張陳述及舉證，經審酌與判
    決結果不生影響，爰不另一一論述，附此敘明。
九、訴訟費用負擔之依據：民事訴訟法第79條。
中    華    民    國    97    年    6     月    19    日
                  民事第二庭    法  官  施錫揮
以上正本係照原本作成。
如對判決上訴，應於判決送達後20日內向本院提出上訴狀。
中    華    民    國    97    年    6     月    19    日
                                書記官  黃鏽金


司法院資訊處製作；財團法人民間司法改革基金會備份。
